【裁判字號】    98,上訴,1602
【裁判日期】    980623
【裁判案由】    毒品危害防制條例
【裁判全文】
臺灣高等法院刑事判決                98年度上訴字第1602號
上  訴  人  臺灣臺北地方法院檢察署檢察官
被      告  甲○○
指定辯護人  本院公設辯護人王永炫
上列上訴人因被告違反毒品危害防制條例案件，不服臺灣台北地
方法院97年度訴字第1902號，中華民國98年3月27日第一審判決
（起訴案號：臺灣台北地方法院檢察署97年度偵緝字第1930號）
，提起上訴，本院判決如下：
    主  文
原判決撤銷。
甲○○無罪。
    理  由
一、公訴意旨略以：被告甲○○明知安非他命為毒品危害防制條
    例所列之第二級毒品，依法不得販賣，竟意圖營利，基於販
    賣第二級毒品安非他命之犯意，分別於民國96年10月30日23
    時許及同年11月15日20時許，在臺北縣新店市○○路○段某
    加油站附近，將第二級毒品安非他命以每0.2公克新台幣（
    下同）1,000元之代價，賣與乙○○（涉犯施用第二級毒品
    罪嫌部分，另案經原法院以97年度簡字第264號判處有期徒
    刑3月確定）以牟利。因認被告涉犯毒品危害防制條例第4條
    第2項之販賣第二級毒品罪嫌。
二、按犯罪事實應依證據認定之，無證據不得認定犯罪事實；又
    不能證明被告犯罪者，應諭知無罪之判決，刑事訴訟法第15
    4條第2項、第301條第1項分別定有明文。又事實之認定，應
    憑證據，如未能發現相當證據，或證據不足以證明，自不能
    以推測或擬制之方法，為裁判基礎；且認定犯罪事實所憑之
    證據，雖不以直接證據為限，間接證據亦包括在內，然而無
    論直接證據或間接證據，其為訴訟上之證明，須於通常一般
    之人均不致有所懷疑，而得確信其為真實之程度者，始得據
    為有罪之認定，倘其證明尚未達到此一程度，仍有合理之懷
    疑存在而無從使事實審法院得有罪之確信時，即應由法院為
    諭知被告無罪之判決，有最高法院40年台上字第86號、76年
    台上字第4986號判例可資參照。又施用毒品者所稱其向某人
    買受毒品之指證，不得作為有罪判決之唯一證據，仍須調查
    其他必要之證據，以察其是否與事實相符，良以毒品買受者
    之指證，其憑信性於通常一般人已有所懷疑，尚難確信其為
    真實。況依毒品危害防制條例第17條之規定，其供出毒品來
    源而破獲者，復得減輕其刑，則其指證之真實性猶有疑慮，
    是施用毒品者之指證，其真實性有待其他必要證據加以補強
    。茲所謂必要之補強證據，固不以證明販賣毒品犯罪構成要
    件之全部事實為必要，但以與施用者之指證具有相當之關聯
    性為前提，其經與施用者之指證綜合判斷，已達於通常一般
    人均不致有所懷疑，而得確信施用者之指證為真實者，始得
    為有罪之認定，此為無罪推定原則之必然推演（最高法院93
    年度台上字第6750號、98年度台上字第806 號判決意旨可資
    參照）。
三、本件公訴人起訴意旨認被告甲○○涉犯前揭罪嫌，無非以證
    人乙○○於警詢及檢察官偵訊時陳述被告分別於民國96年10
    月30日23時許及同年11月15日20時許，在臺北縣新店市○○
    路○段某加油站附近，將第二級毒品安非他命以每0.2公克1,
    000元之代價，賣與乙○○等情，為其所憑之論據。訊據被
    告甲○○堅決否認有何販賣毒品犯行，辯稱：伊與女友曾於
    96年10、11月間，借住乙○○之住處，嗣乙○○欲追求伊女
    友，2人關係惡化，後來伊就搬走，倘伊有賣毒品與乙○○
    ，何必冒險約在加油站見面交易，且伊於96年11月15日下午
    2時許，在臺北縣中和市○○路56號前，因持有第一級毒品
    海洛因1小包及注射針筒1支為警查獲，至當日晚上11時許始
    釋放，伊沒有販賣第二級毒品安非他命與乙○○等語。經查
    ：
(一)證人乙○○於歷次警、偵、審中固均證稱有於上揭時、地向
    被告購買第二級毒品安非他命等語，惟被告於96年11月15日
    14時許，駕駛車號CPU-506號重型機車，搭載乙○○之堂哥
    伍國華，在臺北縣中和市○○路56號前，因形跡可疑，經警
    攔檢盤查，扣得其持有第一級毒品海洛因1小包及注射針筒1
    支，為警當場逮捕，經警製作警詢筆錄後，再於當日22時10
    分許，移送臺灣板橋地方法院檢察署（下稱板橋地檢署）檢
    察官複訊，直至當日22時59分許，由內勤檢察官諭令具保1
    萬元，嗣因覓保無著，經檢察官改諭知限制住居，始行釋放
    之事實，經原審調取臺灣板橋地方法院97年度訴字第2143
    號案卷全卷（含板橋地檢署96年度毒偵字第9350號、97年度
    毒偵字第2981號卷宗）核閱無訛，復有臺北縣政府警察局永
    和分局96年11月15日解送人犯報告書、自願受搜索同意書、
    搜索扣押筆錄、扣押物品清單、逮捕通知書及板橋地檢署96
    年11月15日檢察官訊問筆錄、法警報告書、限制住居具結書
    各1紙在卷可按，是被告自96年11月15日14時許，在上址為
    警以現行犯逮捕後，直至當日22時10分許，由警移送板橋地
    檢署複訊，並於當日23時許，始由檢察官複訊完畢，衡情斷
    不可能於當日20時許，在臺北縣新店市○○路○段某加油站
    附近，將第二級毒品安非他命賣與乙○○，是證人乙○○所
    稱於96年11月15日20時許向被告購買毒品乙節，即與事實不
    合。且證人乙○○於97年6月20日偵查時曾證稱：因警察詢
    問好幾次，且因被告向伊借用機車未準時歸還，故對於被告
    先後販賣第二級毒品安非他命與伊之時間印象深刻等語（見
    97年度偵字第10590號卷第49頁），更直陳其所述向被告購
    買毒品之時間確定無誤，雖嗣於原審經受命法官質問何以被
    告另案於96年11月15日被警方查獲，直至當晚11時才獲釋，
    與其所述時間衝突時，其即改稱：確實有向被告購買二次毒
    品，但正確日期已經模糊，只記得幾點到幾點，可能是用藥
    關係，記憶力變差了云云（見原審卷第64頁反面、第66頁反
    面），然證人乙○○既於偵查中陳稱對於伊向被告購買第二
    級毒品安非他命之時間印象深刻，且其購買毒品時間與96年
    12 月4日前往警局自首僅相差1個月左右，記憶應當甚為清
    晰，而無誤認之虞，故證人後於原審所稱購買毒品之日期記
    憶模糊等情，應係臨訟編纂之詞，無足可採。是證人乙○○
    上開證述向被告購買二次毒品之證詞憑信性，即有可疑。
(二)又證人乙○○於97年2月21日在警方查報販賣毒品與伊之「
    蝦哥」即為被告時，否認與被告有何糾紛及仇隙（見97年度
    偵字第10590號卷第19頁），然其於偵查中卻證稱：伊與被
    告有金錢上糾紛，伊請被告幫忙買毒品，錢給被告，被告卻
    跑了等語（見97年度偵字第10590號卷第100頁），後於原審
    則證稱：與被告有一點糾紛，就是被告當初跟我借車出去說
    會回來，但是沒有準時還給我，我很多事情沒有辦法做等語
    （見原審卷第65頁反面），證人乙○○就其與被告之間究竟
    有無仇恨怨隙，前後供述亦不一致，且審酌證人乙○○於警
    詢及原審均證稱：檢舉被告的動機是希望獲得減刑等語（見
    97年度偵字第10590號卷第100頁、原審卷第66頁），則證人
    乙○○是否為求減刑，而故意誣陷平日與其有小糾紛之被告
    ，亦非無疑。況證人乙○○並不否認於96年10、11月間，與
    其堂哥伍國華及被告共同居住於臺北縣新店市○○路附近某
    處之事實，參酌一般施用毒品及毒品買賣交易之行為均極私
    密，係避免為人發覺或遭警查獲，被告於96年10、11月間既
    與證人乙○○同住，渠等自以在住處交易，始符常情，豈有
    甘冒為人發覺或遭警逮捕之風險，另以電話聯繫並相約在加
    油站附近見面進行買賣交易之理？從而，證人乙○○所為之
    證述即存有諸多瑕疵之處，尚難逕予採信。
(三)綜上所述，證人乙○○之證述，既有前述瑕疵而難採信，且
    就被告販賣毒品乙節，並無其他證據資為補強，尚難逕以其
    存有瑕疵之證述，遽為不利於被告事實之認定。
四、綜上所述，公訴人指訴被告涉嫌販賣安非他命予乙○○之事
    實，乃單憑證人乙○○之供述為主要依據，惟乙○○為非法
    持有及施用毒品之人，因其供出毒品之來源，有可能因而獲
    邀減輕其刑之寬典，依前開說明，為擔保證人乙○○所稱買
    受毒品來源指證之真實性，尤應有足以令人確信其陳述為真
    實之補強證據，始能資為論罪之依據，然綜觀本案全部卷證
    ，除證人乙○○前開尚存有瑕疵之證述外，別無其他補強事
    證可憑，即難以乙○○容有瑕疵之證述，逕指被告有販賣第
    二級毒品安非他命之犯罪事實。此外，復查無其他積極證據
    足證被告確有公訴人所指前開犯行，被告犯罪即屬不能證明
    。原審諭知被告無罪，固非無見，惟查本件被告所涉為最輕
    本刑三年以上有期徒刑之販賣第二級毒品罪，屬強制辯護案
    件，被告於原審選任吳啟豪律師為其辯護人，且吳律師亦到
    庭為被告進行辯護，然原判決於當事人欄漏未記載被告之選
    任辯護人，即有未洽。公訴人上訴意旨猶執陳詞，仍認被告
    應成立販賣第二級毒品罪云云，雖無足取，惟原判決既有上
    開可議之處，自應由本院將原判決撤銷改判，另為被告無罪
    之諭知，以期適法。
據上論斷，應依刑事訴訟法第369條第1項前段、第364條、第301
條第1項前段，判決如主文。
本案經檢察官李月治到庭執行職務。
中    華    民    國    98    年    6     月    23    日
                  刑事第二十一庭審判長法  官 蘇隆惠
                                      法  官 楊力進
                                      法  官 許永煌
以上正本證明與原本無異。
檢察官如不服本判決，應於收受送達後10日內向本院提出上訴書
狀，其未敘述上訴之理由者並得於提起上訴後10日內向本院補提
理由書（均須按他造當事人之人數附繕本）「切勿逕送上級法院
」。
                                      書記官 吳鎮鑫
中    華    民    國    98    年    6     月    24    日


司法院資訊處製作；財團法人民間司法改革基金會備份。
